【裁判字號】    88,訴,3602
【裁判日期】    890601
【裁判案由】    分割共有物
【裁判全文】
臺灣臺中地方法院民事判決  八十八年度訴字第三六○二號
    原      告  丙○○
    訴訟代理人  乙○○
    被      告  甲○○
右當事人間請求分割共有物事件，本院判決如左：
    主      文
兩造共有台中縣烏日鄉○○○段一四一之一八地號、建、面積○、○四三八公頃土地
，分割為如附圖所示：Ａ部分面積○、○一九四公頃由被告取得，Ｂ部分面積○、○
一九四公頃由原告取得，Ｃ部分面積○、○○五○公頃由兩造按每人應有部分二分之
一之比例保持共有。
訴訟費用由被告負擔二分之一，餘由原告負擔。
    事      實
甲、原告方面：
一、聲明：如主文第一項所示。
二、陳述：緣台中縣烏日鄉○○○段一四一之一八地號、建、面積○、○四三八公頃
    土地為兩造所共有，應有部分各為二分之一。上開土地兩造並無不為分割之特約
    ，亦無因使用目地不能不割之情事，但因兩造無法為協議分割，爰訴請裁判分割
    。
三、對被告抗辯所為之陳述：上開土地上之房屋，雖未辦理保存登記，但亦為兩造所
    共有，分割後房屋不保留。
四、證據：提出土地登記謄本、存證信函、回執、買賣契約書、地籍圖謄本各一紙為
    證。
乙、被告方面：
一、聲明：同意分割。
二、陳述：
（一）系爭土地上有二棟房屋，建造約三十年之久，均供被告住家之用，分割後希望
      保留。故主張房屋所占之土地部分分割由伊取得，空地部分由原告分得。
（二）不同意原告之分割方案。
丙、本院依職權勘驗現場，並囑託地政機關派員會同測量
    理      由
一、按各共有人得隨時請求分割共有物。但因物之使用目的不能分割，或契約訂有不
    分割之期限者，不在此限，民法第八百二十三條第一項定有明文。原告主張：上
    開土地為兩造依應有部分各二分之一共有，且並無不為分割之特約，亦無因使用
    目地不能不割之情事，但兩造無法為協議分割之事實，業據其提出土地登記謄本
    、存證信函、回執、買賣契約書、地籍圖謄本各一紙為證，為被告所不爭執，此
    部分自堪信為真實。準此，原告訴請裁判分割上開土地，洵屬有據，應予准許。
三、查：（一）上開土地係呈東北西南向，為一長方形之土地，經東南方約二米寬之
    私有巷道，可對外聯絡。目前土地上建有二棟約三十年之久房屋，亦為兩造依應
    有部分各二分之一所共有，但現均供被告住家使用，業為兩造所分陳，復經本院
    依職權勘現場，並囑託地政機關派員會同測量屬實，分製有勘驗筆錄及成果圖各
    一紙在卷可稽。（二）本院經審酌：（１）如依原告所提如附圖所示之分割方案
    ，兩造分割後，均可經繼續保持共有供道路使用之如附圖所示之Ｃ部分面積○、
    ○○五○公頃土地，至上開土地東南方之約二公尺原私有巷道，對外聯絡。（２
    ）又該此分割方案分割後，上開土地上兩造依應有部分各二分之一共有之二棟房
    屋，僅少部分坐落分割後不願繼續保留該二棟房屋之原告所分得之土地上，大部
    分仍坐落被告所分得之土地上，顯見此一分割方案，同時能符合被告希望於分割
    後，繼續保留該二棟房屋之意願。（３）且依該分割方案，被告所分得之土地，
    亦較原告所分得之土地，更為方正等一切情狀後，認原告之分割方案，尚稱妥適
    公允。（三）基上等情，爰依其主張之分割方法，判決分割如主文第一項所示。
四、至被告固主張：依現狀分割，將現供伊居住之二棟房屋，所占用之土地，均分歸
    伊取得，剩餘之空地部分，再分歸原告取得云云。惟查：（一）現供被告居住二
    棟房屋所占用之面積，高達○、○二二八公頃，超過被告依應有部分二分之一，
    所應分得之土地面積。（二）況如依被告所主張之現狀分割方法，則被造所分得
    之土地，並未相連，且原告所分得之土地將呈不規則狀。再者，被告所分得之土
    地，與上開土地東南方之約二公尺原私有道路，並未相接，分割後，被告所分得
    之土地，勢必將成為袋地，而無法對外聯絡，此參上開勘驗筆錄及成果圖各一紙
    自明。（三）綜上等情，本院認被告所主張之分割方法，實不足採，附予指明。
據上論結，本件原告之訴為有理由，依民事訴訟法第七十八條、第八十一條第二款，
判決如主文。
中      華      民      國    八十九    年      六      月      一      日
                                  臺灣臺中地方法院民事第三庭
~B法      官  唐敏寶
右為正本係照原本作成
如對本判決上訴須於判決送達後二十日內向本院提出上訴狀
中      華      民      國    八十九    年      六      月      一      日
~B法院書記官


司法院資訊處製作；財團法人民間司法改革基金會備份。
